【裁判字號】    92,易,1441
【裁判日期】    920723
【裁判案由】    著作權法
【裁判全文】
臺灣板橋地方法院刑事判決                        九十二年度易字第一四四一號
    公  訴  人  臺灣板橋地方法院檢察署檢察官
    被      告  丁○○
                乙○○
    共      同
    選任辯護人  李清泉  律師
右列被告等因違反著作權法案件，經檢察官提起公訴（九十一年度偵字第九四０四號
），及移
，本院判決如左：
    主  文
丁○○共同連續以明知為侵害著作權之物而散布之方法，侵害他人之著作權，累犯，
處有期徒刑肆月，如易科罰金均以佰元折算壹日。
乙○○共同連續以明知為侵害著作權之物而散布之方法，侵害他人之著作權，處有期
徒刑伍月，如易科罰金均以佰元折算壹日。
扣案盜版「陶晶瑩青春」ＣＤ共貳仟柒佰片及附表所示盜版音樂光碟片之封面設計外
標二箱均沒收。
    事  實
一、丁○○曾於民國八十九年間因妨害家庭案件，經台灣台北地方法院判處有期徒刑
    三月，如易科罰金，以三百元折算一日確定，於九十一年一月十五日執行完畢，
    仍不知悔改。又乙○○為址設台北縣中和市○○街七九號四樓「優碟實業有限公
    司」（下稱優碟公司）及台北縣中和市○○街八九號四樓「唐城印刷事業有限公
    司」（下稱唐城公司）之負責人，丁○○則受僱於乙○○擔任廠長一職，均為從
    事印刷、包裝等業務之人，均明知「陶晶瑩青春」之音樂光碟片內灌製之「不再
    相思」歌曲，皆為詞曲著作權人授權由豐華唱片股份有限公司（下稱豐華公司）
    所錄製發行之歌曲，而係豐華公司享有著作權之錄音著作，且附表所示之音樂光
    碟片之封面設計，並係如附表所示著作財產權人所享有之美術著作，且明知「陶
    晶瑩青春」之盜版音樂光碟片及附表所示盜版音樂光碟片之封面設計，均係由姓
    名年籍均不詳綽號為「阿賢」之成年男子（外號或稱「阿財」，使用行動電話0
    000000000、0000000000，未據起訴）未經豐華公司及如附
    表所示之著作財產權人之授權或同意而擅自重製之侵害著作權之物，竟與「阿賢
    」共同基於以意圖散布而持有之方法侵害他人著作財產權之概括犯意聯絡，自九
    十一年三月初起至九十一年五月十七日止，先後三次由「阿賢」將盜版音樂光碟
    片及盜版之音樂光碟片封套（含封面設計）送至優碟公司，每次約有二、三千件
    套數，共計約有一萬片套數，再由乙○○及丁○○利用不知情之員工數人負責包
    裝，每包裝一片可收取新台幣（下同）一元之費用，包裝完成時，再交由「阿賢
    」以不詳之代價，販賣而散布予不特定之顧客，而侵害豐華公司及如附表所示著
    作財產權人之著作財產權。嗣經警於九十一年五月二十八日十四時許，在上址優
    碟公司內當場查獲，扣得上開「陶晶瑩青春」之盜版音樂光碟片二千七百片及附
    表所示盜版音樂光碟片之封面設計外標二箱。
二、案經豐華公司及如附表所示著作財產權人訴由內政部警政署保安警察第二總隊第
    三大隊報請台灣板橋地方法院檢察署檢察官聲請簡易判決處刑。
    理  由
一、訊據被告乙○○、丁○○二人固坦承有於右揭時地，先後三次受「阿賢」委託包
    裝該盜版音樂光碟片，且知悉「阿賢」所交付之光碟片均為盜版等事實，惟矢口
    否認有違反著作權之犯行，均辯稱：渠等僅係接受「阿賢」委託包裝盜版光碟片
    ，並不知道這樣會違反著作權法，亦無散布該盜版光碟片之故意云云。惟查：扣
    案之「陶晶瑩青春」之盜版音樂光碟片二千七百片及附表所示盜版音樂光碟片之
    封面設計外標二箱，均係未經豐華公司及如附表所示著作財產權人授權或同意，
    而擅自重製之侵害著作權之物，業據告訴代理人丙○○於警詢時及朱晉輝於台灣
    板橋地方法院檢察署檢察官偵查中指訴甚詳，並有音樂光碟片封面及封面影本各
    七件、被侵害錄音著作及權利相關證件清冊一份在卷可按，及盜版音樂光碟片二
    千七百片及音樂光碟片之外標二箱扣案足資佐證。又被告二人與「阿賢」合作關
    係從九十年三月起至九十一年五月二十八日十四時許為警方查獲時止，總計包裝
    盜版光碟片約一萬片，每片可得一元，且被告二人均知悉「阿賢」所委託包裝之
    光碟片是盜版，但為賺錢因而接下該生意一節，亦據被告二人於警訊及檢察官偵
    查中供承不諱（詳偵卷第十、十六頁背面、第一０一、一０二頁），被告二人既
    自承知悉所包裝之光碟片係盜版的，且被告二人包裝之盜版光碟片數量又甚龐大
    ，自非僅供個人收藏之用，即被告等應係知悉該盜版之光碟片係「阿賢」擬為販
    售而散布予不特定顧客之用（至「阿賢」是否有營利之意圖而交付，則尚無法證
    明），被告等竟仍以自己犯罪之意思受託代為包裝後，由「阿賢」將之散布於不
    特定之人，則其與綽號「阿賢」之成年男子有以散布侵害著作權之物之方法侵害
    他人之著作權之共同犯意聯絡及行為分擔等情，實堪認定。又被告二人從事印刷
    、包裝業務，均為有辨別事理能力之人，對於包裝盜版之光碟片，足使該侵害著
    作權之物散布於眾而侵害著作權人所享有之著作權等情，自無諉為不知之理，是
    被告二人所辯無散布之故意及無違法之認識云云，顯均係事後卸責之詞，不足採
    信。本件事證明確，被告二人之犯行應堪認定。
二、核被告二人所為，均係犯著作權法第九十三條第三款以同法第八十七條第二款之
    明知為侵害著作權之物而散布之方法侵害著作權之罪。被告二人明知為侵害著作
    權之物，意圖散布而持有之行為，應為散布之高度行為所吸收，不另論罪。被告
    二人與前揭綽號「阿賢」之成年男子間，有犯意聯絡及行為分擔，為共同正犯。
    被告二人先後多次犯行，時間緊接，所犯係構成要件相同之罪，顯係基於概括之
    犯意為之，應依連續犯之規定論以一罪，並加重其刑。又被告丁○○曾受如事實
    欄所載有期徒刑之執行完畢，有台灣高等法院被告全國前案紀錄表在卷可稽，五
    年內再犯本件有期徒刑以上之罪，為累犯，應依刑法第四十七條之規定遞加重其
    刑。爰審酌被告二人之前科素行，犯罪之動機、目的、智識程度、所包裝侵害告
    訴人之盜版ＣＤ及封面之數量，被告乙○○係優碟公司及唐城公司之負責人，而
    被告丁○○則係受僱之廠長，犯罪所得利益不同，及其二人犯罪後尚未與告訴人
    達成民事和解之態度等一切情狀，各量處如主文所示之刑，並諭知易科罰金之折
    算標準。
三、扣案盜版「陶晶瑩青春」音樂光碟片二千七百片及盜版音樂光碟片之外標二箱，
    均係共犯「阿賢」所有供被告犯罪所用之物，應依刑法第三十八條第一項第二款
    規定宣告沒收。
四、移送併辦（九十一年度偵字第九三九九號、九十二年度偵字第一０七０八號）意
    旨略以：被告丁○○及乙○○分別係力光印刷有限公司（下稱力光公司）之廠長
    及股東，而力光公司於九十一年五月二十日下午十四時許，亦被查獲如附表二所
    示侵害華納國際音樂股份有限公司等著作權之盜版光碟片及網版，因認被告二人
    亦涉有違反著作權法之案件，而與前開經論罪科刑部分有連續犯之裁判上一罪關
    係等情。無非係以被告丁○○九十一年五月二十一日偵查中之筆錄及扣案之盜版
    光碟等為其論據。惟訊據被告二人均堅決否認有此部分犯行。經查，被告丁○○
    於九十一年五月二十一日檢察官偵訊時，僅供認伊係優碟公司之廠長，及受「阿
    賢」之委託包裝前開在優碟公司遭查獲之盜版音樂光碟等情，並未供稱伊係力光
    公司之廠長及自白有併辦意旨所述之犯罪事實，有該訊問筆錄影本附於九十一年
    度偵字第九三九九號偵卷可稽，自難據為此部分不利被告等事實認定之基礎。又
    證人即力光公司之負責人甲○○雖於偵查中供稱：力光公司之資本額一百萬元，
    伊出七十萬元，被告乙○○出三十萬元云云，惟隨後即改稱：「（被告乙○○）
    占股三十萬是因我錢還沒還他，等我錢給清後，他就不算占股」等語（詳同上偵
    卷九十一年六月二十八日訊問筆錄），然於本院審理時則再證稱：「之前他（指
    被告乙○○）跟我借伍拾萬，後來他沒有錢還我，就把公司賣給我，之前叫定一
    ，他以壹佰二十萬賣我，我另還他四十萬，就欠他參拾萬，所以我才會說他有力
    光股份」等語（詳本院九十二年七月九日審判筆錄），是亦難認定被告乙○○係
    力光公司之股東，又縱被告乙○○係力光公司股東，惟證人甲○○另證稱：「（
    力光業務是否被告李去接的？）不是，他只有介紹幾個，再由我去跟客戶談，公
    司主要是我負責的，這次所查到的不是他介紹的，被告蘇與力光公司沒有關係。
    」等語，及證人即力光公司之員工葛弘瑞於偵查中雖亦證稱：「他（指被告乙○
    ○）會仲介一些業務讓我們做，但很少，他價格也壓得很低」等語（詳同上偵卷
    九十二年一月六日訊問筆錄），惟於本院審理時則證稱本件力光公司遭查獲之盜
    版光碟是否係被告乙○○介紹的，伊並不清楚云云（均詳同上本院審判筆錄），
    是亦難認定力光公司遭查獲之盜版光碟與被告二人有何關連，則被告二人所辯併
    案部分與伊二人無關等語，即堪採信，此外，復查無其他積極事證足資證明被告
    二人有此部分之犯行，則併辦部分既不能證明被告二人犯罪，即與前開經論罪科
    刑部分無實質上或裁判上一罪關係，此部分自應退回檢察官另行依法處理，附予
    敘明。
據上論斷，應依刑事訴訟法第二百九十九條第一項前段、著作權法第九十三條第三款
，刑法第十一條前段、第二十八條、第五十六條、第四十一條第一項、第三十八條第
一項第二款，罰金罰鍰提高標準條例第二條，判決如主文。
本案經檢察官陳伯厚到庭執行職務。
中      華      民    國    九十二    年      七      月      二十三  日
                                      臺灣板橋地方法院刑事第二庭
                                              法  官  林春長
右正本證明與原本無異。
如不服本判決，應於判決送達後十日內，向本院提出上訴狀。
                                              書記官  林志憲
中      華      民     國    九十二     年     七       月      二十四  日
附錄本案論罪科刑法條全文
著作權法第九十三條：
有左列情形之一者，處二年以下有期徒刑，得併科新臺幣十萬元以罰金：
一、侵害第十五條至第十七條規定之著作人格權者。
二、違反第七十條規定者。
三、以第八十七條各款方法之一侵害他人之著作權者。
著作權法第八十七條
有左列情形之一者，除本法另有規定外，視為侵害著作權或製版權：
一、以侵害著作人名譽之方法利用其著作者。
二、明知為侵害著作權或製版權之物而散布或意圖散布而陳列或持有或意圖營利而交
    付者。
三、輸入未經著作財產權人或製版權人授權重製之重製物或製版物者。
四、未經著作財產權人同意而輸入著作原件或其重製物者。
五、明知係侵害電腦程式著作財產權之重製物而仍作為直接營利之使用。


司法院資訊處製作；財團法人民間司法改革基金會備份。
